【裁判字號】    97,消債清,38
【裁判日期】    980327
【裁判案由】    聲請清算程序
【裁判全文】
臺灣高雄地方法院民事裁定            97年度消債清字第38號
聲  請  人  甲○○
代  理  人  施一帆律師
上列當事人因消費者債務清理事件聲請清算，本院裁定如下：
    主  文
聲請人甲○○自民國九十八年三月二十七日下午四時起開始清算
程序。
命司法事務官進行本件清算程序。
保全處分之聲請駁回。
    理  由
一、按債務人不能清償債務或有不能清償之虞者，得依本條例所
    定更生或清算程序，清理其債務；債務人於法院裁定開始更
    生程序或許可和解或宣告破產前，得向法院聲請清算，消費
    者債務清理條例（下稱消債條例）第3 條、第80條前段定有
    明文。蓋經濟上陷於困境之消費者，既已無力償債，如任其
    情勢惡化，自謀出路，債權人終或仍無法受償，且恐怕衍生
    更大之社會問題，法律上自不得不謀求妥適解決之道。故上
    開條文所謂「不能清償或有不能清償之虞」，自應綜合債務
    人之財產、信用、收支與其所負全部債務等狀況，評估其負
    債是否大於資產，已無償債能力，或即使仍得勉力清償，但
    是否因而難以維持基本生活，而有不能清償之虞等情，為其
    判斷之準據。又法院開始清算程序之裁定，應載明其年、月
    、日、時，並即時發生效力；法院裁定開始更生或清算程序
    後，得命司法事務官進行更生或清算程序，必要時得選任律
    師、會計師或其他適當之自然人或法人一人為監督人或管理
    人，消債條例第83條第1 項、第16條第1 項亦分別定有明文
    。
二、聲請意旨略以：伊於民國86年間向慶豐商業銀行股份有限公
    司（下稱慶豐銀行）申辦房屋貸款，貸得新臺幣（下同）2,
    800,000 元，貸得款項後因伊與伊之配偶李寄生均有穩定收
    入，均得依約繳款，但88年間因李寄生罹患肝硬化併腹水之
    重大傷病，無法繼續工作，並須長期修養，收入減少以致無
    力償還前開貸款，所購得房屋亦於89年間經慶豐銀行拍賣取
    償。伊雖於89年起任職於華東科技股份有限公司，而有固定
    收入每月約25,000元，及長女李阡萱因輕度智障而有每月3,
    000 元之社會福利補助，但因李寄生無法工作而無收入、長
    女李阡萱雖已成年，但亦因有前述疾患而無法就業、李志傑
    尚在就學中，均需靠伊扶養，顯有不能清償前開債務之情事
    ，爰聲請准予清算等語。
三、經查：
  (一)聲請人主張尚積欠慶豐銀行1,007,660 元乙情，業據其提出
    還款明細查詢單在卷可稽，雖財團法人金融聯合徵信中心當
    事人查詢個人資料回覆書所載欠款金額僅98,000元，惟上開
    98,000元係未加計利息、違約金之金額，業據慶豐銀行以97
    年12月17 日 民事陳報狀陳述明確，堪信為真實。
  (二)依聲請人陳報目前有1994年份、1998年份重型機車各1 部，
    此外別無其他財產一節，有汽機車行照影本2 紙、財政部高
    雄市國稅局財產歸屬資料附卷可按，堪認屬實。又依聲請人
    95、96年度綜合所得稅各類所得資料清單所示，聲請人95年
    度、96年度收入為303,712 元、331,289 元，平均每月收入
    25,309元、27,607元。97年8 月、9 月間平均收入為24,154
    元（計算式：24,104＋24,204＝24,154），有其所提出97年
    8 月、9 月薪資單附卷可按，則聲請人主張其每月收入約25
    ,000 元 ，堪以認定。又李阡萱因有輕度智障，經社會局每
    月補助3,000 元，亦有郵局存摺明細存卷可參，聲請人每月
    有28,000元之資金可資運用，亦堪以認定。
  (三)聲請人主張其每月必要生活支出除自己之生活費外，尚須扶
    養配偶、子女共3 人等語，查聲請人與李寄生、其子女李阡
    軒、李志傑之住所地均在高雄市○○市○○路185 之17號5
    樓，而李寄生名下有1989年份自用小客車，於95年、96年度
    之收入分別為180,800 元、61,100元，89年起經中央健康保
    險局核發肝硬化併腹水難控制重大傷病免自行部份負擔證明
    卡，李阡軒、李志傑則無收入，此有戶籍謄本、李寄生、李
    阡軒及李志傑之財產查詢清單、綜合所稅所得稅各類所得資
    料清單在卷可佐，足見李寄生、李阡軒及李志傑確有受聲請
    人扶養之必要。本院參酌內政部所公告97年度臺灣省低收入
    戶最低生活費用每人每月為9,829 元【該統計係按照政府最
    近一年平均每人消費支出（包括食品費、衣著鞋襪費、房租
    水電費、家居管理費、醫療保健費、交通通訊費、娛樂教育
    費及雜項支出）百分之六十訂定】，惟成人部分之基本生活
    費用依此標準計算，雖屬適當，然子女部分既係依附於父母
    提供之住所共同生活，且其日常生活較為單純，是其基本生
    活費用當與成人之基本生活費用不同（如房租費、家居管理
    費、通訊費等費用項目即非年幼子女基本生活所需費用項目
    ），因之年幼子女基本生活費用應參酌96年度每人免稅額77
    ,000元計算每人每月基本生活所需約6, 500元為適當。則聲
    請人每月必要支出為32,658元（9,829 ＋9,829 ＋6,500 ＋
    6,500 ＝32,658元）。
  (四)是以，聲請人每月平均可運用資金28,000元，已不足支付前
    開每月必要生活費用及扶養費用32,658元而入不敷出，與聲
    請人所負債務達1,007,660 元相較，顯有不能清償債務之情
    形。此外，本件又查無聲請人有消費者債務清理條例第6 條
    第3 項、第8 條或第82條第2 項所定駁回清算聲請之事由存
    在，是聲請人聲請本件清算，為有理由，應予准許；並依上
    開規定命司法事務官進行本件更生程序，爰命司法事務官進
    行本件清算程序。又本件清算之聲請業經准許，已無繼續進
    行保全處分之必要，是聲請人聲請保全處分，已無必要，應
    予駁回。
四、依消費者債務清理條例第11條第1 項、第83條第1 項、第16
    條第1 項，裁定如主文。
中    華    民    國    98    年    3     月    27    日
                      民事庭法      官  謝文嵐
上為正本係照原本作成。
本件不得抗告。
中    華    民    國    98    年    3     月    27    日
                            書  記  官  楊銘仁


司法院資訊處製作；財團法人民間司法改革基金會備份。
